【裁判字號】    90,訴,199
【裁判日期】    900427
【裁判案由】    給付借款
【裁判全文】
臺灣臺南地方法院民事判決  九十年度訴字第一九九號
    原      告    寶島商業銀行股份有限公司
    法定代理人    己○○
    訴訟代理人    甲○○
                  丁○○
    被      告    毅騏企業有限公司
                              .
    兼法定代理人  乙○○      .
                              .
    被      告    丙○○      .
                              .
                  戊○○○    .
                              .
右當事人間請求給付借款事件，本院判決如左：
    主    文
被告應連帶給付原告新台幣肆佰伍拾萬元，及如附表各筆金額所示之利息及違約金。
原告其餘之訴駁回。
訴訟費用由被告連帶負擔。
    事    實
甲、原告方面：
  一、聲明：除違約金起算日自八十九年七月十五日起算外，餘如主文所示。
  二、陳述：
  （一）被告毅騏企業有限公司（下簡稱毅騏公司）於民國八十八年六月十日邀同被
        告乙○○、丙○○、戊○○○為連帶保證人向原告借得如附表所示之款項，
        借款期限均係自八十八年六月十四日起至八十九年六月十四日止，另約定之
        清償條件、利息、違約金等計算方式則詳如附表所示，上開二筆借款已於八
        十九年六月十四日屆期，惟被告毅騏公司屆期除清償本金新台幣（下同）五
        十萬元及八十九年六月十四日起至七月十五日止之遲延利息外，其餘本金共
        計四百五十萬元迄未清償，依法其餘被告均應負連帶給付之責，並應連帶給
        付自八十九年七月十五日起至清償日止之遲延利息，並應連帶給付自八十九
        年七月十五日起，逾期在六個月內部分，按上開利率百分之十，逾期超過六
        個月者，按上開利率百分之二十計算之違約金，爰本於消費借貸及連帶保証
        之法律關係，提起本訴。
  （二）對被告抗辯之陳述：
    １、銀行業界辦理貸款展期事宜均係要式契約，除雙方就各協議條件達成共識並
        經銀行之放款審議委員會同意授權分行簽立借款展期協議書後，始得成立，
        本件被告乙○○於借款期限到期時，曾以景氣不佳，公司資金拮据為由向原
        告聲請展延借款到期日，並協議條件如下：約定先償還本金五十萬元後剩餘
        借款四百五十萬元以分期方式展期至九十二年十二月十六日每月分期清償，
        原告亦秉持最大誠信原則願與配合及聲請各權責單位同意，詎料，被告除交
        付原告五十萬元及繳息至八十九年七月十五日之利息外即不再履行分期償還
        之義務，更遑論其願與原告配合簽具協議展期所需相關文件資料，原告與被
        告間所約定附帶條件（先清償本金五十萬元後每月分期清償剩餘借款至九十
        二年十二月十日止完全清償）之協議，被告既未完全成就其分期償還條件在
        先，又不願於期限內補足所欠繳期數並配合銀行簽署協議展期聲請所需之各
        項文件書面在後，原告自得認定與被告等協議因條件未成就而不成立，並依
        法對其追訴行使債權，是以被告所陳：雙方已協議約定原告一意孤行不守雙
        方協議分期約定意向，實屬無稽。
    ２、被告與原告間之信用借款契約係經中華民國中小企業信用保證基金保證，該
        項信用借款期限屆至，借保戶未能清償借款或成立借款展期契約之前，原告
        自應依法對被告等實施保全程序以保障債權，此舉應無可厚非，被告等人之
        其他債權銀行亦有相同之作為。
    ３、銀行業金融機構之授信作業流程，每一層級皆有嚴格授權範圍，斷無逾越本
        身權限，承諾應允超出其權限範圍外業務之理，被告雖稱已與原告分行經理
        人達成協議，姑不論分行經理人是否應允被告上述事由，亦不論該協定是否
        有書面可茲證明，按照常理，焉有與人達成協議，卻不知協議內容及條件為
        何之理，是被告所述皆係片面之詞，不宜採信。
  三、證據：提出借據二份、連帶保證書一份、授信約定書三份、放款資料查詢單三
      紙、放款支出傳票二份、毅騏公司營利事業登記證、經濟部公司執照、章程及
      變更事項登記卡各一份及被告戶籍謄本二份為証。
乙、被告方面：
壹、被告毅騏公司及被告乙○○部分：
  一、聲明：原告之訴駁回。
  二、陳述：
  （一）被告毅騏公司因經商生意之需要，在八十八年六月十日向原告借款如附表所
        示之二筆借款，並由被告乙○○、丙○○及戊○○○為連帶保證人，雙方約
        定於八十九年六月十四日為清償期，然因不景氣之關係，被告毅騏公司於屆
        期後，經取連帶保證人同意，向原告申請展期清償，雙方達成協議約定展期
        至九十二年十二月十六日止，並自八十九年八月十六日起分三十期按月平均
        攤還本息，有財團法人中小企業信用保證金金函一件可證。
  （二）被告毅騏公司按上開事項約定於八十九年七月十五日向原告先予付第一次分
        期付款五十萬元，而被告毅騏公司並無違約，原告一意孤行不遵守雙方協議
        分期約定意向，並向鈞院提出聲請假扣押查封被告等人之不動產，使被告無
        法繼續在市面上經營生意上信用之往來為有背信之嫌，應由被告繼續分期攤
        還清償，原告所為之請求依法不合。
  三、證據：提出放款繳款存根利息收據四張、華僑銀行匯款委託書一份及財團法人
      中小企業信用保證基金函一紙為證。
貳、被告丙○○、戊○○○部分：
  一、聲明：原告之訴駁回。
  二、陳述：伊二人有同意擔任連帶保證人，也有同意被告毅騏公司申請延期清償，
      借款雖應清償，但原告求償過程不當，原告未通知連帶保證人清償就直接查封
      保證人的不動產，實有不當。
    理    由
一、原告起訴主張：被告毅騏公司於八十八年六月十日邀同被告乙○○、丙○○、戊○○○為連帶保證人向原告借得如附表所示之款項，借款期限均係自八十八年六
    月十四日起至八十九年六月十四日止，另約定之清償條件、利息、違約金等計算
    方式則詳如附表所示，上開二筆借款已於八十九年六月十四日屆期，惟被告毅騏
    公司屆期除清償第一筆借款四十萬元、第二筆借款十萬元共五十萬元及八十九年
    六月十四日起至七月十五日止之遲延利息外，其餘本金共計四百五十萬元迄未清
    償，依法其餘被告均應負連帶給付之責，並應連帶給付自八十九年七月十五日起
    至清償日止之遲延利息，並應自八十九年七月十五日起計付違約金，爰依消費借
    貸及連帶保證之法律關係，訴請被告連帶給付如附表所示尚未清償之借款及利息
    並違約金等語。被告毅騏公司則以：被告毅騏公司已與原告達成延期清償之協議
    ，原告已同意借款期限展期至九十二年十二月十六日止，被告亦已依約先清償五
    十萬元，原告卻不遵守雙方協議，起訴請求被告清償，顯依法不合等語；被告丙○○、戊○○○則以原告處理過程不當等語，資為抗辯。
二、原告主張被告毅騏公司於八十八年六月十日邀同被告乙○○、丙○○、戊○○○
    為連帶保證人向原告借得如附表所示之款項，借款期限均係自八十八年六月十四
    日起至八十九年六月十四日止，另約定之清償條件、利息、違約金等計算方式則
    詳如附表所示，上開二筆借款已於八十九年六月十四日屆期，惟被告毅騏公司屆
    期除清償第一筆借款四十萬元、第二筆借款十萬元共五十萬元及八十九年六月十
    四日起至七月十五日止之遲延利息外，其餘本金共計四百五十萬元迄未清償等情
    ，業據原告提出提出借據二份、連帶保證書一份、授信約定書三份、放款資料查
    詢單三紙及放款支出傳票二份為證，被告除抗辯借款期限已延展至九十二年十二
    月十六日外，對上開事實亦不爭執，堪認原告此部分主張之事實為真實。則本件
    所應審究者應在於（一）兩造就借款期限是否已達成延展之意思表示合致？（二
    ）借款期限是否已屆至？經查：
（一）按當事人互相意思表示一致者，無論其為明示或默示，契約即為成立，民法第
      一百五十三條第一項定有明文；公司之經理人或清算人，股份有限公司之發起
      人、監察人、檢查人、重整人或重整監督人，在執行職務範圍內，亦為公司負
      責人，公司法第八條第二項亦定有明文，是公司之經理在執行職務之範圍內自
      有代理公司為意思表示之權限；又代理權之限制或撤回，不得以之對抗善意第
      三人，民法第一百零七條前段亦定有明文。本件被告毅騏公司曾向原告分行經
      理申請延期清償，經分行經理同意先清償本金五十萬元及利息，餘四百五十萬
      元可展期至九十二年一月十六日，並自八十九年八月十六日起分三十期按月平
      均攤還本息，而被告已依合意清償本金五十萬元及部分利息等情，業據被告提
      出華僑銀行匯款委託書及財團法人中小企業信用保證基金函各一份為證，而證
      人即被告分行經理李仁宏於本院審理時亦證述：「當初被告乙○○有來申請延
      展清償期限，有跟他協商請他先還本金五十萬元，其他按三十期清償，我們條
      件已經談合致，後來也有向財團法人中小企業信用保證基金申請展期，信保基
      金有同意」等語（見本院九十年四月十六日言詞辯論筆錄），核與被告所述相
      符，則被告抗辯原告分行經理有同意由被告先清償五十萬元，餘四百五十萬元
      分三十期按月清償本息而達成延期清償之協議，應堪採信，而證人李仁宏係原
      告分行經理，自有代表原告為意思表示之權限，其既同意被告延展清償之申請
      ，並與被告談妥延期清償之條件，則應認兩造之延期清償之意思表示已有合致
      ，尚難以事後未另簽立書面之延展協議書或分行經理有權限之限制等情，推翻
      已合致之意思表示，則被告抗辯本件借款屆期時已經兩造協議延期清償，應為
      可採。
（二）惟觀諸被告毅騏公司與原告所簽立之授信約定書第五條第一款有明文約定：立
      約人對貴行所負之一切債務，如有任何一宗債務不依約清償本金時，無須由貴
      行事先通知或催告，貴行得隨時對立約人之授信額度或縮短借款期限，或視為
      全部到期，此有被告不爭執為真正之授信約定書一份在卷可稽，被告毅騏公司
      既自承除已依約清償本金五十萬元外，自八十九年七月十五日以後均未再繳納
      任何本息，足見被告並未依延展協議自八十九年八月十六日起攤還本息，則原
      告自可依上開約定主張全部債務視為到期，是原告主張本件借款債務已屆期，
      被告有清償之義務，應為可採。
三、按借用人應於約定期限內，返還與借用物種類、品質、數量相同之物；數人負同
    一債務，明示對於債權人各負全部給付責任者，為連帶債務；遲延之債務，以支
    付金錢為標的者，債權人得請求依法定利率計算之遲延利息，但約定利率較高者
    ，仍從其約定利率，民法第四百七十八條、第二百七十二條第一項、第二百三十
    三條第一項分別定有明文。如附表所示之借款，因被告毅騏公司未於八十九年八
    月十六日依約攤還本息，全部債務可視為均已屆期，已如前述，則被告毅騏公司
    尚積欠原告如附表所示之借款共四百五十萬元，及如附表所示之利息，而被告乙○○、丙○○、戊○○○既為連帶保證人，揆諸前開規定，原告依消費借貸及連
    帶保證之法律關係請求被告毅騏公司、乙○○、丙○○、戊○○○連帶給付尚未
    清償之借款四百五十萬元如附表所示之利息，為有理由，應予准許。至違約金部
    分，兩造係約定逾期付息或到期未履行債務時，自逾期之日起計付違約金，此觀
    借據第三條之規定自明，則應自債務人逾期給付時起，原告始有權請求被告給付
    違約金，本件借款原雖約定八十九年六月十四日屆期，惟業經協議延展，係因被
    告毅騏公司未依延展協議於八十九年八月十六日清償本息而視為全部到期，已如
    前述，則應從八十九年八月十七日起始為逾期，是違約金起算日應分別自如附表
    所示違約金起算日起算，原告違約金之請求，在附表所示違約金起算日範圍內，
    為有理由，應予准許，逾此範圍之請求則無理由，應予駁回。
四、結論：原告之訴為一部有理由、一部無理由，依民事訴訟法第七十九條但書、第
    八十五條第二項，判決如主文。
中      華      民      國    九十      年      四      月    二十七    日
                                    臺灣臺南地方法院民事第二庭
~B法      官  童來好
右為正本係照原本作成
如對本判決上訴，須於判決送達後廿日內向本院提出上訴狀
中      華      民      國    九十      年      四      月    三十      日
~B法院書記官  鄭佩玉
~F0
~T48
┌────────────────────────────────────────────────────┐
│附表：九十年度訴字第一九九號                                                                            │
├─┬────────┬───────┬─────────┬───────────────────────┤
│編│借款日期及金額  │利息起算日及利│清  償  方  法    │違  約  金  計  算  方  式  及  起  算  日    │
│號│(尚未清償金額)  │率            │                  │                                              │
├─┼────────┼───────┼─────────┼───────────────────────┤
│１│八八年六月一四日│八十九年七月十│自八八年六月十四日│逾期付息或到期未履行時，按上開利率百分之十，其│
│  │四百萬元        │五日起至清償日│起按月付息，借款期│逾期清償超過六個月者，按上開利率百分二十加付違│
│  │(三百六十萬元） │止，按年息百分│限至八十九年六月十│約金。                                        │
│  │                │之八點七六五計│四日止。          │本件自八十九年八月十七日起算。                │
│  │                │算。          │                  │（原告聲明自八十九年七月十五日起算）          │
├─┼────────┼───────┼─────────┼───────────────────────┤
│２│八八年六月一四日│八十九年七月十│自八八年六月十四日│逾期付息或到期未履行時，按上開利率百分之十，其│
│  │一百萬元        │五日起至清償日│借款日起，按月付息│逾期清償超過六個月者，按上開利率百分之二十計付│
│  │(九十萬元)      │止按年息百分之│，借款期限至八十九│違約金。                                      │
│  │                │九點四六計算。│年六月十四日止。  │本件自八十九年八月十七日起算。                │
│  │                │              │                  │（原告聲明自八十九年七月十五日起算）          │
├─┴────────┴───────┴─────────┴───────────────────────┤
│合計：新台幣四百五十萬元。（尚未清償金額）                                                              │
└────────────────────────────────────────────────────┘


司法院資訊處製作；財團法人民間司法改革基金會備份。
